【裁判字號】    96,訴,3833
【裁判日期】    970114
【裁判案由】    毒品危害防制條例
【裁判全文】
臺灣臺中地方法院刑事判決              96年度訴字第3833號
公  訴  人  臺灣臺中地方法院檢察署檢察官
被      告  乙○○
                      之3
                    現羈押於臺灣臺中看守所
選任辯護人  廖志祥  律  師
上列被告因毒品危害防制條例案件，經檢察官提起公訴（96年度
偵字第17590 號），本院判決如下：
    主    文
乙○○販賣第一級毒品，處有期徒刑拾伍年陸月，犯罪所得新臺
幣壹仟元沒收，如全部或一部不能沒收時，以其財產抵償之；扣
案之NOKIA 牌0000000000號行動電話壹支（含SIM 卡）沒收。又
販賣第一級毒品，處有期徒刑拾伍年陸月，犯罪所得新臺幣壹仟
元沒收，如全部或一部不能沒收時，以其財產抵償之；扣案之NO
KIA 牌0000000000號行動電話壹支（含SIM 卡）沒收。又販賣第
一級毒品，處有期徒刑拾伍年陸月，犯罪所得新臺幣壹仟元沒收
，如全部或一部不能沒收時，以其財產抵償之；扣案之NOKIA 牌
0000000000號行動電話壹支（含SIM 卡）沒收。又販賣第一級毒
品，處有期徒刑拾伍年陸月，犯罪所得新臺幣壹仟元沒收，如全
部或一部不能沒收時，以其財產抵償之；扣案之NOKIA 牌000000
0000號行動電話壹支（含SIM 卡）沒收。又販賣第一級毒品，處
有期徒刑拾伍年陸月，犯罪所得新臺幣壹仟元沒收，如全部或一
部不能沒收時，以其財產抵償之；扣案之NOKIA 牌0000000000號
行動電話壹支（含SIM 卡）沒收。又販賣第一級毒品，處有期徒
刑拾伍年陸月，犯罪所得新臺幣捌佰元沒收，如全部或一部不能
沒收時，以其財產抵償之；扣案之NOKIA 牌0000000000號行動電
話壹支（含SIM 卡）沒收。又販賣第一級毒品，處有期徒刑拾伍
年陸月，犯罪所得新臺幣壹仟元沒收，如全部或一部不能沒收時
，以其財產抵償之；扣案之NOKIA 牌0000000000號行動電話壹支
（含SIM 卡）沒收。應執行有期徒刑貳拾貳年，犯罪所得合計新
臺幣陸仟捌佰元沒收，如全部或一部不能沒收時，以其財產抵償
之；扣案之NOKIA 牌0000000000號行動電放話壹支（含SIM 卡）
沒收。
    事    實
一、乙○○明知海洛因係毒品危害危害防制條例第2 條第2 項第
    1 款所規定之第一級毒品，依法不得無故持有、販賣，竟各
    基於販賣第一級毒品海洛因牟利之犯意，事前分別向不知真
    實姓名、年籍，綽號分別為「許小姐」、「小謝」及「陳家
    仁」等成年人，販入不詳重量之海洛因後，隨即先後以其所
    有之0000000000號行動電話分別與甲○○所使用0000000000
    、0000000000（係甲○○男友所有）號行動電話、丙○○所
    使用0000000000號行動電話聯絡，約定交易毒品種類、時間
    及地點後，在乙○○所經營位於臺中市○區○○路150 號炸
    雞店，以每包（重量均不詳）新臺幣（下同）1 千元之代價
    ，販賣海洛因予甲○○、丙○○施用，藉以賺取每包200 元
    之差價，牟取不法利益，詳細情形如下：
  (一)先於96年1 月初某日，在上開炸雞店，以1 千元之代價，將
    海洛因1 包售予甲○○施用。
  (二)復於96年2 月17日某時，在相同地點，以1 千元之代價，將
    海洛因1 包售予甲○○施用。
  (三)又於96年3 月30日某時，在前開炸雞店，以1 千元之代價，
    將海洛因1 包售予甲○○施用。
  (四)再於96年6 月19日16時30分許，在上述炸雞店，以1 千元之
    代價，將海洛因1 包售予甲○○施用。
  (五)另96年6 月29日上午10時許，在上開炸雞店，以1 千元之代
    價，將海洛因1 包售予甲○○施用。
  (六)又於96年6 月12日20時37許，在前揭炸雞店，以1 千元（實
    際僅交付8 百元，尚積欠2 百元尚未清償）之代價，將海洛
    因1 包售予丙○○施用。
  (七)復於96年6 、7 月間某日（檢察官誤載為96年6 月15日），
    在相同地點，以1 千元之代價，將海洛因1 包售予丙○○施
    用牟利。
二、嗣經警方於96年7 月18日20時5 分許，前往乙○○位於臺中
    市○區○○○路126 巷35號12樓之3 住處搜索，並扣得邱榮
    樂所簽發面額18萬元本票1 張；及於同日21時10分許，前往
    前揭炸雞店搜索，並扣得乙○○所有供販售海洛因使用之NO
    KIA 牌0000000000號及SONY牌0000000000號行動電話各1 支
    （均含SIM卡）。
三、案經臺中市警察局移送臺灣臺中地方法院檢察署檢察官偵查
    起訴。
    理    由
壹、程序方面：
一、按被告以外之人於檢察事務官、司法警察官或司法警察調查
    中所為之陳述，與審判中不符時，其先前之陳述具有較可信
    之特別情況，且為證明犯罪事實存否所必要者，得為證據，
    刑事訴訟法第159 條之2 定有明文。又司法警察並無命證人
    具結之權利，司法警察詢問證人，並未準用具結之相關規定
    ，證人於警察機關前之虛偽陳述，亦無偽證刑責之追訴問題
    （刑法第168 條、刑事訴訟法第196 條之1 參照）。是以證
    人於司法警察調查中之陳述，並無具結問題，僅受上開傳聞
    法則之限制而已。因此，本件證人甲○○、丙○○分別於警
    詢中已明確證述被告乙○○販售海洛因予渠等之犯行明確，
    證人甲○○、丙○○於本院審理中則翻異前詞否認此事，是
    渠等於上開警詢中之供述與本院審理時之證述，已有前後陳
    述不一致之情形存在，本院認彼等於上開警詢之證述距離被
    告販賣海洛因之時間較近，就當時記憶自較深刻，可立即反
    應所知，不致因時隔日久而遺忘案情，且未深思熟慮渠等證
    詞之利害得失及無來自被告在場之壓力，亦無為迴護被告而
    事後串謀之可能，且於製作上開警詢筆錄之過程中，員警並
    無任何強暴、脅迫、恐嚇、詐欺或其他不正方式訊問之情形
    ，是以證人甲○○、丙○○於警詢時之陳述，確係出於任意
    性，未受其他外部情形之干擾，洵堪認定。故證人甲○○、
    丙○○於警詢中之陳述客觀上應具較可信之特別情況，且亦
    為證明犯罪事實存否所必要，故依上揭規定，彼等於警詢時
    之陳述得為證據，自有證據能力。
二、次按被告以外之人於偵查中向檢察官所為陳述，除顯有不可
    信之情況者外，得為證據，同法第159 條之1 第2 項亦定有
    明文。偵查中對被告以外之人（包括證人、鑑定人、告訴人
    、被害人及共同被告等）所為之偵查筆錄，或被告以外之人
    向檢察官所提之書面陳述，性質上均屬傳聞證據。惟現階段
    刑事訴訟法規定檢察官代表國家偵查犯罪、實施公訴，依法
    其有訊問被告、證人及鑑定人之權，證人、鑑定人且須具結
    ，而實務運作時，檢察官偵查中向被告以外之人所取得之陳
    述，原則上均能遵守法律規定，不致違法取供，其可信度極
    高。職是，本件證人甲○○於偵查中具結後所為之陳述，本
    院查無有何不可信之情況，依上開規定，證人甲○○於偵查
    中之證言，自具有證據能力。
三、再按「被告以外之人於審判外之言詞或書面陳述，除法律有
    規定者外，不得作為證據。」刑事訴訟法第159 條第1 項固
    定有明文。惟按「被告以外之人於審判外之陳述，雖不符前
    四條之規定，而經當事人於審判程序同意作為證據，法院審
    酌該言詞陳述或書面陳述作成時之情況，認為適當者，亦得
    為證據。當事人、代理人或辯護人於法院調查證據時，知有
    第一百五十九條第一項不得為證據之情形，而未於言詞辯論
    終結前聲明異議者，視為有前項之同意。」刑事訴訟法第15
    9 條之5 亦規定甚明。卷附被告分別與證人甲○○、丙○○
    間之監聽內容及其譯文係屬傳聞證據，但因辯護人同意作為
    證據，本院審酌該監聽及譯文等內容，為使裁判資料更加豐
    富，上述資料自得為證據。
貳、實體部分：
一、訊據被告乙○○固坦承以其所有之0000000000號行動電話與
    證人甲○○、丙○○聯絡等事實不諱，惟矢口否認有何販賣
    第一級毒品海洛因之犯行，辯稱：「許小姐」、「小謝」及
    「陳家仁」是伊先生的朋友，伊只是打電話與他們聯絡，並
    沒有向他們購買毒品。伊只是幫甲○○打電話給「小胖」，
    前後共5 次，幫丙○○打電話給「小胖」共2 次。「小胖」
    就是「小謝」。伊幫甲○○、丙○○打完電話後，由他們雙
    方約在伊所經營的炸雞店內交易毒品。介紹他們交易毒品伊
    並沒有報酬，他們交易後，甲○○、「小胖」會向伊買炸雞
    ，而丙○○會購買飲料，伊並未販賣海洛因給甲○○、丙○○。警方在伊家中並未查獲海洛因存貨，夾鏈袋及磅秤等物
    ，可以證明伊並沒有販賣海洛因給甲○○、丙○○云云。經
    查：
  (一)證人甲○○雖於本院審理中否認曾向被告購買海洛因云云。
    惟依其於警詢時所證稱：警方查扣之0000000000行動電話是
    伊用來聯絡事情使用。0000000000行動電話是伊朋友的老婆
    ，伊稱她為嫂子，也是伊的朋友。警方所提示通訊監察譯文
    ，於96年6 月29日10時1 分51秒，伊使用的0000000000號行
    動電話的確有撥打至0000000000號行動電話，是由伊所撥打
    的。該通電話通話內容「B ：喂嫂子你起來了嗎。A ：等一
    下。B ：你那邊有嗎？A ：只有米尼。B ：只有米尼！等一
    下送過來？A ：要一個小時以後。」，其中A 是代表嫂子、
    B 代表伊本人。米尼是指海洛因毒品。伊只知道嫂子她叫小
    萍，其他伊就不知道了。警方所提供編號1 至編號6 所示相
    片，其中編號5 的照片就是小萍，小萍與乙○○是同一人。
    伊前後向乙○○購買海洛因沒有幾次。伊都是撥打乙○○所
    持有0000000000行動電話購買毒品，每次以1 千元購買1 小
    包。伊約2 個星期吸食1 次海洛因。警方提供1 張伊所稱編
    號5 的人口卡片，姓名乙○○、62年7 月26日出生、身分證
    統一編號Ｚ000000000號，就是伊所稱小萍的人。伊前後向乙○○購買海洛因沒有幾次等語（見96年度偵字第17590 號卷
    第7 頁至第8 頁）；復於偵查中所證述：伊在警詢所言實在
    ，筆錄伊有看過才簽名，筆錄有照伊的意思記載。伊是向剛
    才在庭的乙○○購買毒品。伊向乙○○購買過5 、6 次，時
    間從96年1 月開始跟乙○○買第一級毒品海洛因，伊本身有
    施用的習慣。伊本來跟乙○○的先生林家振購買，因為林家
    振入獄後，才改跟乙○○購買等語（見96年度偵字第17590
    號卷第26頁）甚詳。參以證人甲○○確曾於96年6 月19日下
    午4 時30分44秒使用其男友所有0000000000行動電話與被告
    所使用0000000000行動電話聯絡，向被告購買海洛因，由被
    告接聽，雙方約定交易毒品種類、時間。彼等對話如下：「
    B （甲○○）問：嫂子。A （乙○○）答：嗯。B 問：我小
    文啦。A 答：嗯。B 問：妳要不要拿過來？A 答：女生嗎？
    B 問：對呀。多少？不要太久，不然等一下我要走了。A 答
    ：半小時好嗎？B 問：快一點喔。A 答：好。」。證人甲○○復於96年6 月29日上午10時1 分51秒所使用0000000000行
    動電話，撥打被告所使用0000000000行動電話，向被告購買
    海洛因，由被告接聽，彼等約定交易毒品種類及時間。渠等
    對話如下：「B （甲○○）問：喂嫂子你起來了嗎？A （乙○○）答：等一下。B 問：妳那邊有嗎？A 答：只有米尼。
    B 問：只有米尼喔等一下送過來。A 答：要一個小時以後。
    」等節屬實，亦有被告所使用0000000000號行動電話之監聽
    譯文1 份在卷可稽（見警卷第26頁），依上述對話內容觀之
    ，被告接獲證人甲○○購買海洛因之電話詢問時，立即自行
    決定何時交付海洛因予買主甲○○，知悉有無海洛因存貨可
    供出售，決定何時將海洛因出售交予主甲○○，且彼等於電
    話中並未提及被告代買主甲○○聯絡賣主「小胖」購買海洛
    因，或徵詢「小胖」有關出售海洛因等相關事宜，在在足以
    證明被告販賣海洛因予證人甲○○施用之犯行，並無幫助證
    人甲○○聯絡「小胖」洽談購買海洛因之事實存在。由此可
    知，證人甲○○於警詢及偵查中因被告未在場，較無利害關
    係及人情壓力之考量，彼時之證述顯係出於自由意識所為，
    且距離案發時間較接近，記憶較清晰，其證詞核與被告於警
    詢及偵查中所供述之內容大致契合（詳如(三)所述），相較本
    院審理中所言可信，復為證明被告販賣毒品之必要證據。是
    以，證人甲○○於警詢及偵查中之證述，應與事實相符，堪
    以採信。
  (二)雖證人丙○○於本院審理中否認曾向被告購買海洛因之事實
    ，然依其於警詢時所證稱：伊第一次施用時間久遠，詳細時
    間已經忘記了，最後一次施用時間是於96年8 月8 日23時許
    ，伊在臺中縣烏日鄉○○村○○路961 巷37自宅施用。伊所
    吸食的海洛因都是向綽號小萍的女子購買，每次以1 千元購
    買1 小包。伊是使用0000000000行動電話與綽號小萍女子所
    使用0000000000行動電話聯絡購買毒品。警方所提示1 份於
    96年6 月12日20時37分49秒，由0000000000撥打至00000000
    00通訊監察譯文，是伊本人撥打給綽號小萍的女子，當時是
    討論交易毒品的事情。伊與小萍聯絡交易毒品後，都是約在
    臺中市○區○○路段附近交易。伊忘記前後向綽號小萍的女
    子購買幾次海洛因。警方提供1 份印製有編號1至 編號6 相
    片的指認卡，其中編號3 的女子就是綽號小萍。警方提供編
    號3 號口卡片，姓名：乙○○、生日：62年7 月26日、身分
    證統一編號：Ｚ000000000，與伊所指稱綽號小萍同一人無誤
    等語（見96年度偵字第21658 號卷第5 頁至第6頁） 綦詳。
    另參酌證人丙○○確於96年6 月12日20時37分49秒，及同日
    20時49分34秒，先後以其所有0000000000行動電話與被告所
    使用0000000000行動電話聯絡，向被告購買海洛因，由被告
    接聽，雙方約定交易毒品時間，被告同意證人丙○○先給付
    買賣部分價款800 元，而暫時積欠200 元。渠等對話如下：
    「B （丙○○）問：喂……。A （乙○○）答：聽到了。B
    答：我中午一直想，很難過，想跟妳拿。A 答：拿的到嗎？
    B 問：說都沒錢。A 答：沒錢嗎？B 問：我有拿到錢啦，不
    過沒有1 千。A 答：不然多少？B 問：800 好嗎？A 答：好
    啦！先還我嗎！B 問：不要這樣啦！A 答：我要哭了。B 問
    ：不然我想辦法弄個大條的給你。A 答：好啦。B 問：那你
    多弄一些，我難過的要死！A 答：你老媽不知道會不會打我
    ？B 問：我老媽喔，叫我把妳娶回來。A 答：娶回來，就不
    用買了喔…，哈哈。B 問：對呀。A 答：吃給他死。B 問：
    對呀，娶妳回來。A 答：好啦，過來啦，再幫我買冷飲來。
    B 問：買什麼？A 答：買清心的……，哪時候到？B 問：10
    分鐘，在昏了。A 答：好啦。」、「B 問：喂。A 答：你到
    了喔？B 問：嗯。A 答：等我2 分鐘，我馬上下去。B 問：
    好。A 答：好。」。證人丙○○復於96年6 月15日20時41分
    32秒以其所使用0000000000行動電話，撥打被告所使用0000
    000000行動電話，向被告購買海洛因，由被告接聽，並抱怨
    被告所出售之海洛因藥效不佳，無法止癮。渠等對話如下：
    「A （乙○○）問：喂。B （丙○○）答：我在想喔，怎麼
    都不會暈呢？A 答：那有可能。B 問：可能我用太少喔，我
    有慢慢增加呢！A 答：不可能。……」等事實，此有被告所
    使用0000000000號行動電話之監聽譯文1 份在卷可稽（見警
    卷第31頁至32頁），依渠等上述談話內容觀之，被告接獲證
    人丙○○購買海洛因之詢問，即問證人丙○○是否籌足購買
    海洛因之款項？證人丙○○回答僅有800 元後，被告隨即答
    應證人丙○○先支付800 元，暫時積欠200 元之方式，販售
    海洛因予證人丙○○施用解癮，證人丙○○因毒癮發作因而
    要求被告增加出售之海洛因重量時，被告即戲稱將因此遭證
    人之母親毆打，證人丙○○反稱伊母親要求伊迎娶被告，被
    告即質問證人丙○○若是如此，難道證人丙○○施用海洛因
    就不需花錢購買嗎？雙方立即約定交易海洛因之時間、地點
    ，交易過程中雙方從未提及代買主丙○○聯絡賣主「小胖」
    購買海洛因，或詢問「小胖」關於證人丙○○購買海洛因積
    欠200 元之意見等節，凡此足以證明被告確曾販賣海洛因予
    證人丙○○之犯行，並非幫助證人丙○○聯絡「小胖」洽談
    購買海洛因至明。故證人丙○○於警詢因被告未在場，較無
    利害關係及人情壓力之考量，斯時之證述顯係出於自由意識
    所為，且距離案發時間較接近，記憶較清晰，且其證詞核與
    被告於警詢及偵查中所供述之情節大致契合（詳如(三)所述）
    ，應較本院審理中所言可信，復為證明被告販賣毒品之必要
    證據。是其於警詢之證詞，應為真實，堪以採納。
  (三)參酌被告於警詢中供認：警方持搜索票至臺中市○○路150
    號查扣之NOKIA 牌、序號：000000000000000 、門號000000
    0000號行動電話，及SONY牌、序號：00000000000000000 、
    門號0000000000號行動電話都是伊所有。0000000000號行動
    電話是伊用來做生意及一些朋友請伊幫他們調海洛因時聯絡
    用，至於0000000000號行動電話是伊才剛申請要用來做生意
    的。0000000000號行動電話是丙○○使用的，我不知道他的
    真實年籍資料，也不知道他住何處。警方所提示丙○○（男
    、61年11月4 日生、身分證統一編號Ｚ000000000）前科相片
    的人，就是請伊幫他調海洛因之人無誤。0000000000、0000
    000000號這2 支門號都是小雯的女子使用的。警方所提示通
    訊監察譯文供伊檢視，於96年6 月29日上午10時1 分51秒，
    從小雯之女子所使用的0000000000號行動電話撥打至伊所使
    用0000000000號行動電話，談話內容中小雯稱：只有米尼喔
    等一下送過來，是代表小雯要伊幫他調海洛因毒品。警方所
    提示甲○○（女、61年5 月22日生、身分證統一編號Ｚ00000
    00 00） 前科素行相片的人，就是請伊幫他調海洛因毒品的
    人。只有邱榮樂、丙○○、小雯3 人請伊調海洛因，並沒有
    其他人。伊所調的海洛因來源是向許小姐、陳家仁、小謝等
    3 人購買的，伊不知道他們的年籍資料，但伊可以提供陳家
    仁的0000000000、小謝的0000000000、許小姐的0000000000
    電話號碼供警方查緝。伊是看邱榮樂、小雯、丙○○3 人要
    多少海洛因，伊就向許小姐、陳家仁、小謝等3 人購買多少
    。伊之所以要幫邱榮樂、丙○○、小雯等3 人調海洛因，是
    因為1 包可以賺新臺幣200 元。以上所言均屬實，伊是因為
    伊先生在監獄服行，而且伊要獨立扶養2 個兒子及伊母親才
    不得已要幫朋友調海洛因，伊很後悔希望給伊從新的機會，
    讓伊能好好扶養2 個兒子及伊母親等語（見警卷第2 頁至第
    5 頁）；復於偵查中供認：伊在警詢所述實在，筆錄有看過
    才簽名，有照伊的意思記載。剛才在庭的甲○○就是伊在警
    詢筆錄中所說的小雯。因為他們一直來吵伊，請伊幫他們調
    貨。因為以前伊先生林家振有施用毒品可以幫他們調貨，後
    來林家振入獄服刑，他們轉而求助於伊，伊才會幫人調貨。
    伊是因為生活困難才這樣做的，而且他一直來吵無法拒絕。
    伊調貨的數量很少，請從輕量刑。伊對甲○○於偵查中之證
    詞沒有意見，甲○○跟伊拿過5 、6 次海洛因。伊「轉讓」
    毒品給丙○○差不多3 、4 次等語（見96年度偵字第17590
    號卷第26、35頁）以觀，顯然被告於警詢及偵查中已坦承向
    「許小姐」、「小謝」及「陳家仁」等人購入海洛因後，再
    多次轉售予證人甲○○、丙○○施用，每包海洛因賺取200
    元差價之犯行，灼然至明。
  (四)再者證人甲○○、丙○○確係直接向被告購買海洛因，並非
    透過被告幫忙聯絡「小胖」後，再向「小胖」購買海洛因之
    事實業已詳述如前，從而證人甲○○於本院審理時證述：伊
    與被告認識約1 年，交情還好，與被告無恩怨。伊向「小胖
    」購買5 次海洛因，每次1 包，每包1 千元。第1 次是96年
    1 月初、第2 次是96年2 月17日、第3 次是96年3 月30日。
    與「小胖」的交易地點，是在臺中市○○路150 號被告所經
    營炸雞店內。伊透過被告向「小胖」購買海洛因，並非向被
    告購買。伊在警詢及偵查中所證述之內容不實等語（見本院
    審理卷第76頁至第79頁）；及證人丙○○於本院審理時結證
    ：伊在96年6 、7 月份，向「小胖」購買2 、3 次海洛因。
    被告幫伊聯絡「小胖」後，「小胖」在被告的炸雞店將海洛
    因交給伊。伊於警詢筆錄所陳述向小萍購買毒品不實在，伊
    只是要小萍打電話幫伊調毒品，不是向小萍購買毒品，但打
    的電話號碼、交易地點及指認小萍就是乙○○都實在。伊與
    被告沒有仇恨及糾紛，交情不錯。伊有向被告借錢但忘記借
    多少，但不會因此於警詢及偵查中誣陷被告。96年8 月12日
    20時37分，伊打電話與被告通話中所稱「我有拿到錢啦，不
    過沒有1 千。」、「不然多少？」、「800 好嗎？」、「：
    好啦！先還我嗎！」、「不要這樣啦！」，是表示伊只有給
    被告800 元，欠被告200 元需清償等語（見本院卷第79頁至
    87頁），可知除關於「向『小胖』購賣海洛因」之證述，係
    屬證人甲○○、丙○○為迴護被告販賣海洛因之犯行，而將
    罪責推予實際上不存在「小胖」之人脫罪外，證人甲○○、
    丙○○既與被告交情尚佳，亦無故舊仇隙，被告若無上述犯
    行，自無於分別警詢、偵查中設詞構陷被告之理。是渠等其
    餘證述之情節，已明白證述被告販賣品海洛因予彼等之過程
    綦詳，復與常情及事實相合，自應採信。故被告於前揭時、
    地，以上述交易方法，分別販賣海洛因5 次予證人甲○○，
    及販賣海洛因2 次予證人丙○○之犯行，均可認定。縱使警
    方於被告之住處未查扣海洛因存貨，夾鏈袋及磅秤等物相佐
    ，惟此僅能證明被告之住處未放有此類物品，並不能此以推
    論被告未有上開販售海洛因之犯行。
  (五)對於被告販賣海洛因予證人甲○○之次數，證人甲○○於警
    詢證述沒有幾次，於偵查中則證稱係5 、6 次；另就被告販
    賣海洛因予證人丙○○之次數，被告於偵查中自承「轉讓」
    毒品予丙○○約有3 、4 次，證人丙○○於本院審理時證稱
    向「『小胖』」購買海洛因2 、3 次，本諸罪疑惟輕之原則
    ，實際販賣次數，應認定被告販賣予證人甲○○為最少之5
    次，販買予證人丙○○為最少之2 次，較有利於被告。從而
    ，被告販賣海洛因予證人甲○○、丙○○之價格，每次每包
    為1 千元，販賣予證人甲○○5 次，獲利應為5 千元，販賣
    予證人丙○○2 次（第1 次僅給付800 元，尚欠200 元未清
    償），獲利應為1800元，合計7 次，總共獲利為6800元，至
    堪認定。又證人甲○○於本院審理時證述其第4 次於96年5
    月初某日、第5 次於96年6 月底、7 月初，曾向被告購買海
    洛因各1 次，惟依證人甲○○與被告上開監聽譯文之對話內
    容研判，被告應係於96年6 月19日下午4 時30分許，及96年
    6 月29日上午10時許，分別以每包1 千元之代價，各販賣海
    洛因1 包予證人甲○○施用之較為可採。另稽諸證人丙○○
    與被告於96年6 月15日監聽內容，並未有交易海洛因之對話
    ；且證人丙○○於本院審理時已證述：伊向「『小胖』」購
    買2 、3 次的海洛因，時間約在96年6 、7 月份等語（本院
    卷第80頁）判斷，被告應係於事實欄所載之時間販售海洛因
    予證人丙○○施用較與事實相符，而檢察官認定被告於96年
    6 月15日出售海洛因予證人丙○○，顯係誤載，附此敘明。
二、此外，並有被告所有販售海洛因所使用之NOKIA 牌00000000
    00號行動電話1 支（含SIM 卡）可稽，及卷附行動電話照片
    2 張可佐。綜觀上開事證，足認被告確曾有上述販賣海洛因
    予證人甲○○、丙○○等犯行無訛，被告所辯與現有事證不
    符，顯係卸責之詞，殊無可採，本件事證明確，其犯行堪以
    認定。
三、按販賣行為，祗須以營利之意思而販入或賣出，即足構成。
    倘於有償讓與他人之初，係基於營利之意思，並著手實施，
    而因故無法高於購入原價出售，最後不得不以原價或低於原
    價讓與他人時，仍屬販賣行為。苟始終無營利之意思，縱以
    原價或低於原價有償讓與他人，即難謂為販賣行為，僅得以
    轉讓罪論處（最高法院94年台上字第5317號裁判參照）。經
    查，我國查緝販賣毒品海洛因執法甚嚴，對於販賣海洛因者
    尤科以重度刑責。又販賣海洛因既係違法行為，當非可公然
    為之，亦無公定價格，且容易分裝並增減份量，而每次買賣
    之價量，可能隨時依雙方關係深淺、資力、需求量及對行情
    之認知、來源是否充裕、查緝是否嚴謹、購買者被查獲時供
    述購買對象之可能風險之情評估等情形，而異其標準，非可
    一概而論；販賣之利得，除被告坦承犯行或價量俱臻明確外
    ，委難察得實情，販賣之人從價差或量差中牟利之方式雖異
    ，其意圖營利之販賣行為則同一。是以因海洛因量微價高，
    販賣者率有暴利可圖，苟非意圖販賣營利，一般人焉有可能
    甘冒重度刑責而提供海洛因。是以本件被告販賣海洛因予甲○○、丙○○2 人，顯係基於營利之販賣意圖而為毒品之提
    供行為，亦堪認定。
五、論罪科刑部分：
  (一)查海洛因係毒品危害防制條例第2 條第2 項第1 款所稱之第
    一級毒品，依法不得販賣、持有、施用。是核被告上述7 次
    犯行，各係犯毒品危害防制條例第4 條第1 項之販賣第一級
    毒品罪。
  (二)被告各次販賣前持有第一級毒品之低度行為，應分別為販賣
    第一級毒品之高度行為所吸收，均不另論罪。
  (三)被告前揭7 次販賣海洛因之犯行，犯意各別，應分論併罰。
    公訴人認被告於短期間內反覆為7 次販賣海洛因之行為，應
    論一罪之集合犯處斷，自有未洽，併此敘明。
  (四)被告販賣第一級毒品之販售所得為6800元，實際販售出之毒
    品數量及人數不多，較諸販毒集團尚屬零星小額，被告販售
    所得金額尚非鉅額，且被告僅係單純販賣交易毒品，並無施
    用強暴、脅迫之不法手段，更無向購買毒品之人積極催討交
    易款項，被告所犯上開7 次之販賣第一級毒品罪，其最輕法
    定本刑為無期徒刑，本院認為法重情輕，縱使量處法定最低
    刑度之無期徒刑，仍嫌過重，爰依刑法第59條之規定，均予
    以酌減。
  (五)審酌被告前無不良前科紀錄，素行良好，有臺灣高等法院被
    告前案紀錄表在卷為憑，其藉販賣第一級毒品，獲取利益，
    致使一般吸用毒品者，沈迷於毒癮品而無法自拔，直接戕害
    國民身心健康，間接危害社會治安，敗壞社會善良風氣，進
    而導致施用毒品之人為購買毒品施用而觸犯刑典之情事發生
    ，其實際之危害程度頗為深遠，然因被告實際販賣之時間非
    長，販售人數及數量尚少，獲取之利益亦非鉅額等一切情狀
    ，分別量處如主文所示之刑，並依刑法第51條第5 款之規定
    ，合併定其應執行刑，以示懲儆。檢察官雖對被告具體求刑
    無期徒刑，惟本院認被告販售之毒品數量及人數不多，販售
    所得金額尚非鉅額等情狀，以量處如主文所示之刑為適當，
    公訴人之求刑，嫌稍過重。
三、沒收從刑部分：
  (一)按毒品危害防制條例第19條第1 項規定，犯該條例第四條至
    第九條、第十二條、第十三條或第十四條第一項、第二項之
    罪者，其供犯罪所用或因犯罪所得之財物，均沒收之，如全
    部或一部不能沒收時，追徵其價額或以其財產抵償之。本規
    定所稱「追徵其價額」者，必限於所沒收之物為金錢以外之
    其他財物而無法沒收時，始應追徵其價額，使其繳納與原物
    相當之價額。如所得財物為金錢而無法沒收時，應以其財產
    抵償之，而不發生追徵價額之問題（最高法院93年台上第27
    43號裁判參照）。本件被告因販賣海洛因所得之現金共計68
    00元，雖未經扣案，然既為被告因犯罪所得之財物，仍應依
    毒品危害防制條例第19條第1 項之規定併予諭知沒收，如全
    部或一部不能沒收時，以其財產抵償之。
  (二)次按毒品危害防制條例第19條第1 項規定，犯販賣毒品罪者
    ，其供犯罪所用或因犯罪所得之財物，均沒收之。但此並無
    「不問屬於犯人與否沒收之」之特別規定，自應仍有刑法第
    38條第1 項第3 款、第3 項前段之適用，即以屬於犯人所有
    者為限，始得沒收之（最高法院94年度台上字第4265號判決
    可資參照）。本件被告所使用NOKIA 牌0000000000號行動電
    話1 支（含SIM 卡），係被告所有供販賣毒品罪所用之物，
    業據證人甲○○、丙○○及被告分別證述及供承在卷，自應
    依上開規定宣告沒收之。又上開行動電話之SIM 卡，經行動
    電話申請人自完成申請手續後，該電信公司即將之交付予申
    請人，該卡即同時歸屬申請人所有，此有臺灣大哥大股份有
    限公司96年7 月23日法大字第096071090 號函在卷（見本院
    卷第95頁）可稽，從而，該SIM 卡既屬被告所有供本案販賣
    海洛因使用之物，自應依上開規定與行動電話手機一併沒收
    之，併此敘明。
  (三)至於扣案被告所有之SONY牌0000000000號行動電話1 支（含
    SIM 卡），雖係被告所有，但並無任何證據證明係供被告犯
    本案所用之物，依法自不得沒收；另扣案之邱榮樂所簽發面
    額18萬元本票1 張，並非被告所有之物及其犯本案所得之物
    ，依法亦不得宣告沒收，均併此敘明。
據上論斷，應依刑事訴訟法第299 條第1 項前段，毒品危害防制
條例第4 條第1 項、第19條第1 項，刑法第11條、第59條，刑法
、第51條第5 款，判決如主文。
中    華    民    國    97    年    1     月    14    日
            刑事第一庭  審判長  法  官  唐光義
                                法  官  郭妙俐
                                法  官  楊萬益
上正本證明與原本無異。
如不服本判決，應於收受送達後10日內向本院提出上訴書狀（應
敘述具體理由並附繕本）。
上訴書狀如未敘述理由，應於上訴期間屆滿後20日內補提理由書
於本院。
                                書記官  譚系媛
中    華    民    國    97    年    1     月    14    日
附錄論罪科刑法條
毒品危害防制條例第4條
製造、運輸、販賣第一級毒品者，處死刑或無期徒刑；處無期徒
刑者，得併科新臺幣 1 千萬元以下罰金。
製造、運輸、販賣第二級毒品者，處無期徒刑或 7 年以上有期徒
刑，得併科新臺幣 7 百萬元以下罰金。
製造、運輸、販賣第三級毒品者，處 5 年以上有期徒刑，得併科
新臺幣 5 百萬元以下罰金。
製造、運輸、販賣第四級毒品者，處 3 年以上 10 年以下有期徒
刑，得併科新臺幣 3 百萬元以下罰金。
製造、運輸、販賣專供製造或施用毒品之器具者，處 1 年以上 7
年以下有期徒刑，得併科新臺幣 1 百萬元以下罰金。
前五項之未遂犯罰之。


司法院資訊處製作；財團法人民間司法改革基金會備份。
